臺灣臺北地方法院民事裁定
110年度簡抗字第71號
抗  告  人  張素麗  


相  對  人  黃秋蓉  
上列當事人間請求返還不當得利事件，抗告人對於本院新店簡易
庭民國110年11月10日110年度店簡字第1298號裁定提起抗告，本
院裁定如下：
    主  文
抗告駁回。
抗告程序費用新台幣壹仟元由抗告人負擔。
    理  由
一、按訴訟，由被告住所地之法院管轄。被告住所地之法院不能
    行使職權者，由其居所地之法院管轄。定法院之管轄，以起
    訴時為準。訴訟之全部或一部，法院認為無管轄權者，依原
    告聲請或依職權以裁定移送其管轄法院。民事訴訟法第1條
    第1項、第27條、第28條第1項分別定有明文。次按住所雖不
    以戶籍登記為要件，惟倘無客觀之事證足認當事人已久無居
    住該原登記戶籍之地域，並已變更意思以其他地域為住所者
    ，戶籍登記之處所，仍非不得資為推定其住所之依據（最高
    法院106年度台抗字第824號裁定意旨參照）。　　　
二、抗告人前於原審起訴主張為相對人之子代繳課後安親班暨課
    後輔導班費用，依不當得利、無因管理之法律關係，起訴請
    求相對人返還新臺幣19萬5900元本息，經原審以相對人之住
    所係在臺南，應由臺灣臺南地方法院（下稱臺南地院）管轄
    為由，依職權將本件裁定移送臺南地院。抗告人不服，提起
    抗告，其抗告意旨略以：相對人之臺南戶籍址僅為設籍址，
    相對人之有線電視裝機地址位於相對人承租之新北市新店區
    中興路房屋（下稱新店承租址），直至民國110年7月始拆機
    ，其信用卡帳單亦仍寄送至新店承租址，抗告人另案訴訟或
    存證信函直至110年6月間仍合法送達新店承租址，相對人任
    職於臺北市，係於110年6月30日始離職，相對人之子則於11
    0年7月27日始轉學至臺南，其並於對話、陳報法院書狀中自
    稱110年6月底搬至臺南居住，可徵相對人於本案起訴之時仍
    居於新店承租址，自應由本院管轄，原裁定將本件移送臺南
    地院，尚有未當，爰提起抗告，求為廢棄原裁定等語。
三、經查：
（一）相對人之新店承租址係自105年3月1日起承租，並以相對
      人及其前配偶為承租人或連帶保證人。相對人於110年2月
      24日因離婚等事件成立調解筆錄之時，陳明之居所有新店
      承租址、臺南市下營區復興街、中山路2址。嗣於110年4
      月1日遷移戶籍至臺南市下營區復興街址等情，有調解筆
      錄、相對人個人戶籍資料查詢、租賃契約在卷可稽（見本
      院卷第27頁、第31至32頁、第37頁、第174至175頁），可
      推認相對人至遲自110年4月1日起有以臺南市下營區復興
      街址為住所之意思甚明，抗告人係於110年5月20日始向原
      審提起本件訴訟（見原審卷第11頁），則依前揭規定及說
      明，相對人當時之住所地係在臺南，應由臺南地院管轄。
（二）抗告人雖又主張相對人於起訴時未實際居住於上開戶籍地
      云云，並提出調解筆錄、對話記錄、戶政事務所函、房屋
      租賃契約、存證信函暨掛號回執、臺南地院家事庭訊問筆
      錄、信用卡對帳單、臺北市文山區志清國民小學函、臺南
      地院民事裁定、調解不成立證明書、本院送達證書、回執
      ，相對人聲請案移法院審理狀、相對人搭乘公車照片、新
      店承租址電費查詢結果、本院公文封退件記錄、國內快捷
      掛號包裹查詢等為佐（見本院卷第27頁、第33至35頁、第
      37至49頁、第57頁、第61至69頁、第73至77頁、第161頁
      、第165至170頁、第174至180頁、第182至184頁）。然觀
      諸抗告人提出之前開相關證據資料，僅可證明相對人當時
      有以新店區承租址為居所之意，而難認相對人有廢止臺南
      市下營區住所之意，卷內亦乏證據足認相對人以廢止之意
      思離去其住所，自難認相對人已廢止其住所。復本件並無
      相對人住所地之法院不能行使職權情形，原審依職權移送
      相對人住所地法院，即無違誤。
四、從而，原審依職權將本件裁定移送有管轄權之臺南地院，於
    法並無不合。抗告論旨指摘原裁定不當，聲明廢棄，為無理
    由，應予駁回。
五、據上論結，本件抗告為無理由，爰裁定如主文。
中　　華　　民　　國　　111 　年　　2 　　月　　24　　日
            民事第九庭  審判長  法  官  林玲玉

　　　　　　　　　　　　　　　　法  官  莊仁杰         
　　　　　　　　　　　　　　　　                        法　官　曾育祺
以上正本係照原本作成。
本裁定不得抗告。
中　　華　　民　　國　　111 　年　　2 　　月　　24　　日
　                    　　　　　書記官　賴竺君